【裁判字號】    96,交聲,1738
【裁判日期】    970321
【裁判案由】    交管條例聲異
【裁判全文】
臺灣板橋地方法院交通事件裁定        96年度交聲字第1730號
原處分機關  臺北市交通事件裁決所
受處分人即
異  議  人  甲○○
上列異議人因不服臺北市交通事件裁決所於民國96年10月2 日所
為北市三裁字第22-AEV107352號、第22-AEV107353號、第22-AEV
354 違反道路交通管理事件裁決書所為處分，經聲明異議，本院
裁定如下：
    主  文
異議均駁回。
    理  由
一、原處分略以：受處分人即異議人甲○○於民國95年10月16日
    15時32分、37分、40分許，駕駛車牌號碼9278-QB 號自用小
    客車，行經台北市○○路與新明路口、新明路174 巷口及新
    明路126 巷口，分別經臺北市政府警察局內湖分局舉發「一
    、違規左轉（南向西）二、經交通警察鳴笛攔查，不服從指
    揮或拒絕停車接受稽查而逃逸」、「違規左轉（東向西）二
    、經交通警察鳴笛攔查，不服從指揮或拒絕停車接受稽查而
    逃逸」及「闖紅燈（西向東）二、經交通警察鳴笛攔查，不
    服從指揮或拒絕停車接受稽查而逃逸」等違規，爰分別依道
    路交通管理處罰條例第48條第1 項第2 款、第53條第1 項、
    第60條第1 項、第63條第1 項第1 款、第3 款規定，分別裁
    處罰鍰新台幣（下同）3,600 元，並記違規點數2 點、罰鍰
    5,700 元，並記違規點數4 點、罰鍰5,700 元，並記違規點
    數4點。
二、異議意旨略以：上開違規時間，伊正在台新銀行上班，當天
    車子未借人使用，未駕車行經各該違規地點，且未收到交通
    違規舉發通知單，況本件亦無照片證明異議人違規，故不服
    原處分，聲明異議，請求撤銷原處分云云。
三、按汽車駕駛人轉彎時，不依標誌、標線、號誌指示者，處新
    臺幣（下同）600 元以上1,800 元以下罰鍰，並記違規點數
    1 點。又汽車駕駛人，行經有燈光號誌管制之交岔路口闖紅
    燈者，處1,800 元以上5, 400元以下罰鍰，並記違規點數3
    點。另汽車駕駛人，駕駛汽車有違反本條例之行為，經交通
    勤務警察或依法令執行交通稽查任務人員制止時，不聽制止
    或拒絕停車接受稽查而逃逸者，除按各該條規定處罰外，處
    3,000 元以上6,000 元以下罰鍰，並記違規點數1 點，道路
    交通管理處罰條例第48條第1 項第2 款、第53條第1 項、第
    60條第1 項及第63條第1 項第1 款、第3 款分別定有明文。
四、經查：
（一）本案查獲情形，業經證人即台北市政府警察局內湖分局潭
      美派出所執勤警員林煥超於本院中證稱：伊於95年10 月2
      日15時許騎乘警用機車執行交通巡邏勤務，於台北市○○
      路○ 段與新明路口為定點交通稽查，伊見到車牌號碼9278
      -QB 號自用小客車，沿台北市○○路由南向西方向，左轉
      至新明路，因該處禁止左轉，伊當時著制服，遂鳴警笛並
      走至路中間舉手要求異議人停車，異議人卻逕行通過攔停
      點，伊因為是定點攔查就沒有追他，之後，伊想該車可能
      是可疑車輛，所以伊就從另一條小路繞出來追該車輛，行
      駛至新明路174 巷時，又見到上開車輛從對向車道闖紅燈
      ，伊遂再次攔停，異議人仍未停車而逕行駛離，並迅速右
      轉至小巷子，因為伊很熟悉當地道路，即從另一條路行駛
      至新明路126 巷口，直接站在路口擋住一個車道以攔停該
      車輛，但該車駕駛人因在遠處即見到伊，便轉向至同方向
      之另一車道，且加速闖紅燈上麥帥公路，伊就無法再追異
      議人了。當時天候晴朗、視線良好，伊確實3 次攔停皆看
      到相同的車牌號碼，伊於第一次在成功路與新明路看到該
      車輛時，便立刻拿紙筆記下時間、地點及車牌號碼，後來
      伊又有記一次，伊記得該車輛是銀色豐田（即國瑞）1500
      cc或1300cc車型，在違規通知單上記載之「國瑞銀色」，
      是依據伊於攔停當時之記憶所寫的，並不是事後根據查得
      之車籍資料記載，伊記得駕駛車輛者是男生，年紀約2 、
      30歲等語（本院卷第35至37頁），衡以證人林煥超為執勤
      警員，僅係於執行勤務適時發現異議人有上開情形而上前
      取締，其與異議人素不相識，復無怨隙，應無甘冒觸犯偽
      證之罪責，故意構詞誣陷異議人之必要，且以證人林煥超
      3 次見到該車輛違規並攔停之情形，其對於違規車輛之車
      牌號碼應無誤記或誤看之可能，加以異議人所有之車牌號
      碼9278-QB 號確實為國瑞廠牌1497cc，此有車號查詢汽車
      車籍資料1 份附卷可佐，亦與證人林煥超上開陳稱之當時
      見到之車輛廠牌相符，堪認證人林煥超上開證詞為真實可
      採。異議人所有之車輛有違規左轉、闖紅燈、不服從指揮
      或拒絕停車接受稽查而逃逸等違規情事，應堪認定。
（二）另查，交通警員掣單舉發違反道路交通管理處罰條例所列
      之違規事實，本質上為行政處分，係公務員基於職務上權
      力，依法就特定之具體事件所為具有公法上效果之單方行
      政行為，基於公務員為公法上行為具有公信力之原則，該
      行政處分當可被推定為真正，其據以依法處分之事實認定
      亦為真正無誤，若謂公務員一切行政行為均需預留證據以
      證其實，則國家行政勢必窒礙難行，且本件違規情形均在
      一瞬間所發生，本難責令證人林煥超能於違規時拍照存證
      ，故難以本件並無照片證明異議人所有之車輛之上開違規
      行為，即認前開處分有何違誤之處，併此敘明。
（三）本件舉發通知單於95年10月19日以大宗掛號函聯「編號：
      887848、887849、887580」郵寄寄異議人，惟經查詢並無
      退件紀錄，有台北市政府警察局交通警察大隊97年1 月23
      日北市警交大執字第09730368000 號函、交寄大宗掛號函
      件存根3 份附卷可稽，參諸本件舉發通知單上所載之應到
      案日期為95年11月17日，而異議人於95年11月17日具狀向
      台北市交通事件裁決所申訴，並陳述：「未違規，為何有
      罰單」，有交通違規陳述單1 份在卷可稽，足徵上開舉發
      通知單確有合法送達異議人，異議人始得於應到案日期前
      知悉該舉發違規事實並提出申訴。是異議人辯稱未收到書
      面裁罰通知云云，顯係卸責之詞，並不足採。
（四）末按本條例之處罰，受舉發違反道路交通管理事件之受處
      罰人，認為受舉發之違規行為應歸責他人者，應於舉發違
      反道路交通管理事件通知單應到案日期前，檢附相關證據
      及應歸責人相關證明文件，向處罰機關告知應歸責人，處
      罰機關應即另行通知應歸責人到案依法處理。逾期未依規
      定辦理者，仍依本條例各該違反條款規定處罰，道路交通
      管理處罰條例第85條第1 項定有明文。異議人甲○○雖非
      本件違規事實之駕駛人，然異議人甲○○並未於本件舉發
      通知單應到案日期前，檢附相關證據及應歸責人相關證明
      文件，向處罰機關告知應歸責人，從而原處分機關依前述
      規定裁罰汽車之所有人即異議人甲○○，此部分尚屬適法
      。
五、綜上所述，異議人所有之車輛於前述時間、地點，違規左轉
    、闖紅燈、不服從指揮或拒絕停車接受稽查而逃逸等違規事
    實既可認定，則原處分機關據以援引前揭規定，並參酌違反
    道路交通管理事件統一裁罰基準表之規定，分別裁處罰鍰
    3,600 元，並記違規點數2 點、罰鍰5,700 元，並記違規點
    數4 點、罰鍰5,700 元，並記違規點數4 點，於法並無何違
    誤或不當之處。本件異議為無理由，應予駁回。
據上論斷，應依道路交通案件處理辦法第19條，裁定如主文。
中    華    民    國    97    年    3     月    21    日
                        臺灣板橋地方法院交通法庭
                            法  官  俞秀美
上列正本證明與原本無異。
如對本裁定不服，應於送達後 5日內，向本院提出抗告狀（應抄
附繕本）。
                            書記官  謝怡貞
中    華    民    國    97    年    3     月    21    日


司法院資訊處製作；財團法人民間司法改革基金會備份。
